【裁判字號】    89,重訴,70
【裁判日期】    890329
【裁判案由】    損害賠償
【裁判全文】
臺灣桃園地方法院民事判決  八十九年度重訴字第七十號
    原      告  甲○○
    訴訟代理人  林寶猜
    被      告  乙○○
    訴訟代理人  陳文正
右當事人間因妨害婚姻事件，原告提起刑事附帶民事訴訟，經本院刑事庭移送前來，
本院判決如左：
    主    文
被告應給付原告新台幣肆拾萬元及自民國八十八年十二月三日起至清償日止，按年息
百分之五計算之利息。
原告其餘之訴駁回。
訴訟費用由被告負擔百分之五，餘由原告負擔。
    事    實
甲、原告方面：
  一、聲明：被告應給付原告新台幣八百萬元，及自起訴狀繕本送達翌日起至清償日
      止，按年息百分之五計算之利息。
  二、陳述：
    (一)按「因犯罪而受損害之人，於刑事訴訟程序得提起附帶民事訴訟，對於被告．
      ．．。前項請求之範圍，依民法之規定」，刑事訴訟法第四百八十七條定有明
      文，本件兩造為夫妻關係，被告竟於八十年無故攜款離家出走，原告一有空就
      大勞遠從北部至屏東被告娘家請被告回家，遭其家人拒絕，並拒不告訴被告去
      向，又與他人通姦生女，爰提起附帶民事訴訟。
    (二)原告本有完整之家庭，本一書香世家，家人均屬公務人員，家世清白，因被告
      無故攜款離家出走致家庭破碎，傷痛至極，又原告因被告不守婦道與張姓男子
      通姦，進而生女，使家人蒙羞，原告不知以何顏面面對家人，精神痛苦，不言
      可喻。再者，原告任職警界，警界對成員要求一向嚴格，品格操守禮數更為重
      視，今被告竟不顧原告顏面公然離家出走，且做出敗壞風俗、違反禮教之通姦
      劣行，致原告被上級長官列為受考不良人員，以及在同僚間，成為「伊某跟人
      走、討客兄」之嘲弄對象，使原告在任職機關難以立足，孰可忍孰不可忍，原
      告心靈之創傷，精神之痛苦，實非筆墨所能形容。原告認為請求被告賠償八百
      萬元之金額應屬相當。
  三、證據：提出戶籍謄本、法務部調查局鑑定通知書、兒童健康手冊、刑事告訴狀
      、民事起訴狀（以上均為影本）各一件為證。
乙、被告方面：
  一、聲明：原告之訴駁回。
  二、陳述：
    (一)不法侵害他人之身體、健康、名譽或自由，被害人雖非財產上之損害，亦得請
      求賠償相當之金額，民法第一百九十五條第一項前段定有明文。又名譽被侵害
      者，關於非財產上之損害，加害人雖亦負賠償責任，但以相當之金額為限，民
      法第一百九十五條第一項定有明文，所謂相當，自應以實際加害情形與其名譽
      影響是否重大，及被害者之身分地位與加害人經濟狀況等關係定之，最高法院
      四十七年度台上字第一二二一號亦著有判例。
    (二)茲因原告起訴事實認「．．．，原告因為此事被上級長官列為受考不良之人員
      ，及同僚間，成為「伊某跟人走、討客兄」之嘲弄對象，使原告在任職機關難
      以立足」為由，訴請精神上痛苦即名譽損失賠償等情，核其所述事由，實與妨
      害家庭事實及名譽受損間並無關連，應是原告在再任職機關，工作表現上是否
      稱職及是否受到上級長官之賞識，為原告個人工作上之表現是否優良及是否適
      任之問題，顯與妨害婚姻之具體事實無關。故原告以此為訴請給付慰撫金之依
      據，應無理由。且如前述，慰撫金之請求，應衡量兩造身分、地位、職業等客
      觀因素，始能定其適當之金額。本件原告訴請八百萬元之慰撫金，衡量原告職
      業為基層警員、家庭背景、經濟情況等因素，亦屬過高，自應核減。
丙、本院依職權調取本院八十八年度易字第一八五七號刑事判決書一件。
    理    由
甲、兩造爭執要旨：
一、本件原告起訴主張，伊與被告為夫妻關係，被告竟於八十年無故攜款離家出走，
    原告一有空就大勞遠從北部至屏東被告娘家請被告回家，遭其家人拒絕，並拒不
    告訴被告去向，又與他人通姦生女，伊本有完整之家庭，本一書香世家，家人均
    屬公務人員，家世清白，因被告無故攜款離家出走致家庭破碎，傷痛至極，又因
    被告不守婦道與張姓男子通姦，進而生女，使家人蒙羞，伊不知以何顏面面對家
    人，精神痛苦，不言可喻。再者，伊任職警界，警界對成員要求一向嚴格，品格
    操守禮數更為重視，今被告竟不顧原告顏面公然離家出走，且做出敗壞風俗、違
    反禮教之通姦劣行，致伊被上級長官列為受考不良人員，以及在同僚間，成為「
    伊某跟人走、討客兄」之嘲弄對象，使伊在任職機關難以立足。為此，依據侵權
    行為之法律關係，訴請被告就通姦部份賠償慰撫金八百萬元。
二、被告則以：原告所述事由，實與妨害家庭事實及名譽受損間並無關連，應是原告
    在任職機關，工作表現上是否稱職及是否受到上級長官之賞識，為原告個人工作
    上之表現是否優良及是否適任之問題，顯與妨害婚姻之具體事實無關。故原告以
    此為訴請給付慰撫金之依據，應無理由。且如前述，慰撫金之請求，應衡量兩造
    身分、地位、職業等客觀因素，始能定其適當之金額。本件原告訴請八百萬元之
    慰撫金，衡量原告職業為基層警員、家庭背景、經濟情況等因素，亦屬過高，自
    應核減等語，資為抗辯。
乙、得心證理由：
一、原告主張被告與訴外人張盛基自八十七年一月間某日起至同年三月間某日止，在
    屏東縣潮洲鄉之汽車賓館通姦之事實，固為被告所不否認，而其抗辯原告對婚姻
    冷漠導致夫妻失和云云，並未能舉證以實其說，不足採信。是被告與訴外人張盛
    基二人確有發生通姦情事。且本院八十八年易字第一八五七號刑事判決亦同此認
    定，有該判決書附卷可稽。是原告主張被告與訴外人張盛基間有通姦之事實，堪
    信為真。
二、按不法侵害他人之身體、健康、名譽者，被害人雖非財產上之損害，亦得請求賠
    償相當之金額。故意以背於善良風俗之方法，加損害於他人者，應負損害賠償責
    任。民法第一百九十五條、第一百八十四條第一項後段定有明文。另按通姦之足
    以破壞夫妻間之共同生活，而非法之所許，此從公序良俗之觀點可得斷言，不問
    所侵害係何權利，對於配偶之他方應構成共同侵權行為。．．．配偶因婚姻契約
    而互負誠實之義務，配偶之一方行為不誠實破壞共同生活之安全及幸福者，即為
    因違反婚姻契約之義務而侵害他方之權利（最高法院五十五年臺上字第二０五三
    號判例參照）。本件被告以背於善良風俗之通姦行為，損害原告之名譽之事實，
    已如前述，則依上開規定，原告自得向被告請求非財產上之損害賠償。
三、末查，原告因被告與張盛基通姦之事實，於精神確受極大痛苦，本院斟酌被告通
    姦之情節，及衡量原告學歷為高職畢業，現為交通隊警員，現任職務月薪約五萬
    元，此業據原告訴訟代理人於本院審理時陳明在卷（見本院八十九年三月十五日
    言詞辯論筆錄），並有原告所提戶籍謄本一份可按；被告學歷亦為高職畢業，原
    在餐廳工作，月薪約二萬五千元至三萬元之間，亦據原告訴訟代理人陳明在卷，
    並為被告所不爭執。認原告因被告與張盛基通姦並產下一女，而請求被告給付精
    神上損害賠償八百萬元部份，尚嫌過高，應予核減為四十萬元，方屬公允。
四、從而，原告本於侵權行為之法律關係，就通姦部分請求被告給付四十萬元，及自
    起訴狀繕本送達之翌日即八十八年十二月三日起至清償日止，按年息百分之五計
    算遲延利息之範圍內，為有所據，應予准許；逾此部份之請求，即嫌無據，應予
    駁回。
據上論結，本件原告之訴為一部有理由，一部無理由，依民事訴訟法第七十九條但書
，判決如主文。
中      華      民      國    八十九    年      三      月    二十九    日
                                        臺灣桃園地方法院民事第一庭
~B法      官  徐培元
右為正本係照原本作成
如對本判決上訴須於判決送達後廿日內向本院提出上訴狀
中      華      民      國    八十九    年      三      月     二十九   日
~B書  記  官  劉祥麟


司法院資訊處製作；財團法人民間司法改革基金會備份。
